臺灣橋頭地方法院刑事裁定　
111年度單禁沒字第223號
聲  請  人  臺灣橋頭地方檢察署檢察官
被      告  王和敏




上列聲請人因被告違反毒品危害防制條例案件，聲請單獨宣告沒
收違禁物（111年度聲沒字第182號），本院裁定如下： 
    主  文
附表編號1、2所示之物均沒收銷燬。
其餘聲請駁回。
    理  由
一、聲請意旨略以：被告王和敏前因違反毒品危害防制條例案件
    ，經檢察官為不起訴處分確定，惟扣案如附表編號1、2所示
    之物含有第二級毒品大麻成分，附表編號3所示之物則含有
    禁藥大麻二酚成分，爰依刑法第38條第2項前段、第40條第2
     項及毒品危害防制條例第18條第1 項前段等規定，聲請單
    獨宣告沒收銷燬等語。
二、按違禁物得單獨宣告沒收；單獨宣告沒收由檢察官聲請違法
    行為地、沒收財產所在地或其財產所有人之住所、居所或所
    在地之法院裁定之，刑法第40條第2 項、刑事訴訟法第455
    條之34分別定有明文。查本件被告之居所及沒收物所在地，
    均在本院轄區，本院就本案自有管轄權，合先敘明。再按查
    獲之第一、二級毒品及專供製造或施用毒品之器具，不問屬
    於犯罪行為人與否，均沒收銷燬之；違禁物或專科沒收之物
    得單獨宣告沒收，毒品危害防制條例第18條第1 項前段及刑
    法第40條第2 項分別定有明文。
三、經查：
　㈠附表編號1、2部分
　　查被告因運輸第二級毒品及輸入禁藥等案件，經臺灣橋頭地
    方檢察署檢察官偵查後，認其犯罪嫌疑不足，以110年度偵
    字第16243、111年度偵字第2862、3185號為不起訴處分，並
    經臺灣高等檢察署高雄檢察分署以111年度上職議字第2035
    號駁回再議確定等情，有不起訴處分書及駁回再議處分書附
    卷可憑。又扣案如附表編號1、2所示之物，經送檢驗後均檢
    出含第二級毒品大麻成分(驗餘淨重、鑑定書之字號，均詳
    附表)，係毒品危害防制條例第2 條第2 項第2 款所規定之
    第二級毒品，均屬違禁物。是聲請人依刑法第40條第2 項、
    毒品危害防制條例第18條第1 項前段規定，聲請單獨宣告沒
    收銷燬扣案如附表編號1、2所示毒品，依前揭說明，核無不
    合，應予准許。至於附表編號1所示毒品之包裝瓶上殘留微
    量毒品，難以析離且無析離實益，應與毒品整體同視，一併
    依上開規定宣告沒收銷燬。又送驗耗損部分毒品既已滅失，
    爰不另宣告沒收銷燬，附此敘明。
　㈡附表編號3部分
　1.按違禁物沒收之規定，必以該物具有違禁物之性質，始得依
    該條款規定予以宣告沒收，而違禁物係指依法令禁止製造、
    運輸、販賣、持有及行使之物而言，藥事法對偽藥及禁藥，
    並無禁止持有規定，則除其他法令另有禁止製造、運輸、販
    賣、持有及行使規定外（如安非他命，依麻醉藥品管理條例
    第13條規定，不得非法輸入、製造、運輸、販賣、持有、施
    打或吸用，屬違禁物），偽藥及禁藥並非均屬違禁物（最高
    法院85年度臺上字第4545號判決參照）。
　2.查附表編號3所示之物經送驗後，僅檢出含大麻二酚成分(驗
    餘淨重、鑑定書之字號，均詳附表)。依毒品危害防制條例
    第2條之規定，毒品列管之分級及品項係採正面表列方式，
    未列入之藥品、物質與其製品，即非屬該條例列管之毒品，
    而遍查上開規定之各級毒品附表，大麻二酚既均不在列，即
    非屬毒品危害防制條例列管之毒品；又即便認附表編號3 所
    示之物係未經核准遭擅自輸入，而屬藥事法第22條第1 項第
    2 款規定之禁藥，惟亦查無法令關於大麻二酚有何禁止製造
    、運輸、販賣、持有及行使之規定，則該物亦非屬違禁物。
    準此，附表編號3所示之物已無從依毒品危害防制條例第18
    條第1項前段，或刑法第38條第1項、第40條第2項等規定為
    沒收銷燬或沒收之宣告。此外，被告本案涉犯藥事法第82條
    第1 項輸入禁藥之罪嫌，既經檢察官偵查後認為犯罪嫌疑不
    足而為不起訴處分確定(如前述)，則附表編號3所示之物即
    不能認為係供犯罪所用或犯罪預備之物，抑或係犯罪所得，
    自亦無從依刑法第38條第2 項前段、第38條之1第1項、第40
    條第3 項等規定宣告沒收。是檢察官針對附表編號3所示之
    物聲請宣告沒收(或聲請宣告沒收銷燬)，於法不符，應予駁
    回。又依藥事法第79條之規定，查獲之偽藥或禁藥，沒入銷
    燬之，係以行政沒入而非刑事沒收處理，是附表編號3所示
    之物，自宜由衛生主管機關另為適法之處分，併此敘明。
四、依刑事訴訟法第455條之36第2項、第220條，毒品危害防制
    條例第18條第1項前段，刑法第40條第2項，裁定如主文。
中　　華　　民　　國　　111 　年　　10　　月　　25　　日
                  刑事第三庭    法　官  彭志崴
以上正本證明與原本無異。
如不服本裁定，應於收受送達後5 日內向本院提出抗告狀。
中　　華　　民　　國　　111 　年　　10　　月　　25　　日
　　　　　　　　　　　　　　　　書記官　黃淑菁　　　　　　　　
附表：
編號 物品 數量 備註 1 大麻油(驗餘淨重合計286.83公克) 10瓶 經檢驗均含第二級毒品大麻成分(詳法務部調查局濫用藥物實驗室111年1月24日調科壹字第11123001240號鑑定書) 2 大麻捲煙(合計煙捲重20.99公克) 24支  3 咖啡粉末(驗餘淨重468.90公克) 2包 經檢驗均含大麻二酚成分，未發現含法定毒品成分(詳法務部調查局濫用藥物實驗室111年1月24日調科壹字第11123001240號鑑定書)